臺灣嘉義地方法院刑事判決
110年度交易字第193號
公  訴  人  臺灣嘉義地方檢察署檢察官
被      告  蔡明修



上列被告因過失傷害案件，經檢察官提起公訴（１１０年度偵字第２
３８１號），本院判決如下：
    主    文
蔡明修因過失傷害人，處有期徒刑肆月，如易科罰金，以新臺幣
壹仟元折算壹日。緩刑貳年。
　　犯罪事實
一、蔡明修於民國１０９年７月２８日上午８時許，駕駛車牌號碼000－○
    ○○○號自用小客車至嘉義市西區德安路與國賢二街之交岔路
    口處，欲停車前往附近某處上班時，本應注意「顯有妨礙其
    他人、車通行處所，不得停車」、「汽車停車時應依車輛順
    行方向緊靠道路邊緣」，而依當時天候、光線、路況、視距
    ，並無不能注意之情形，竟疏未注意及此，貿然將上開自用
    小客車以車頭朝西之方向停放在設有快慢車道分隔島之德安
    路慢車道左側、距離上開交岔路口以西近１０公尺處，適有潘
    ○○騎乘車牌號碼000－○○○號（起訴書誤載為000－○○○○號）普
    通重型機車，沿德安路由東往西方向行駛於慢車道，於同日
    晚間９時２８分許，駛至上開交岔路口，亦疏未注意車前狀況
    ，隨時採取必要之安全措施，即率爾前駛，迨發現蔡明修停
    放在上開地點之自用小客車時，已然煞閃不及，自後直接撞
    擊蔡明修上開自用小客車之車尾，致潘○○人車倒地，受有臉
    部及頸部挫傷、右膝挫傷、下門牙兩根斷裂、右腳燙傷、雙
    足挫傷血腫、右側膝部前十字韌帶斷裂、右側膝部原發性骨
    關節炎、右側外傷性膝關節炎、頸椎第三四五六七頸椎間盤
    突出等傷害。
二、案經潘○○告訴臺灣嘉義地方檢察署檢察官偵查起訴。
　　理　　由
一、證據能力之認定：
　　查本判決後述所引用之供述證據，檢察官及被告蔡明修於本
    院審理中均表示沒有意見而不予爭執（見本院卷第１７０頁）
    ，且迄至言詞辯論終結前均未聲明異議，本院審酌上開證據
    資料製作時之情況，尚無違法不當及證明力明顯過低之瑕疵
    ，亦認為以之作為證據應屬適當，爰依刑事訴訟法第１５９條
    之５規定，認均有證據能力。其餘資以認定本案犯罪事實之
    非供述證據，亦查無係公務員違反法定程序取得之情，依刑
    事訴訟法第１５８條之４規定反面解釋，洵具證據能力。
二、認定犯罪事實所憑之證據及理由：
（一）訊據被告蔡明修對於上揭犯罪事實，除就「告訴人潘○○所
      受右側膝部前十字韌帶斷裂、右側膝部原發性骨關節炎、
      右側外傷性膝關節炎、頸椎第三四五六七頸椎間盤突出之
      傷勢是否係本案車禍所造成」乙節有所爭執，並辯稱：我
      承認告訴人所受臉部及頸部挫傷、右膝挫傷、下門牙兩根
      斷裂、右腳燙傷、雙足挫傷血腫之傷勢是本案車禍所造成
      ，但告訴人後續提出其他傷勢無法證明與本案車禍有因果
      關係云云外，其餘均據被告於警詢、檢察官訊問及本院審
      理中坦承不諱（見他字卷第６５頁，偵卷第２５至２６頁，本院
      卷第１６９、１７４至１７５頁），核與證人即告訴人潘○○於警詢
      、檢察官訊問中所為之證述（見他字卷第６７頁，偵卷第２６
      頁），均大致相符；此外，並有道路交通事故現場圖、道
      路交通事故調查報告表（一）、（二）各１份、陽明醫院１
      ０９年９月２８日開立之診斷證明書１紙、現場蒐證照片３４張附
      卷可稽（見他字卷第１１、５９至６３、７３至１０５頁），堪以認
      定。
（二）告訴人所受「右側膝部前十字韌帶斷裂、右側膝部原發性
      骨關節炎、右側外傷性膝關節炎、頸椎第三四五六七頸椎
      間盤突出」之傷勢亦為本案車禍所造成，茲述如下：
　　⒈告訴人因本案車禍受有右側膝部前十字韌帶斷裂、右側膝
      部原發性骨關節炎、右側外傷性膝關節炎、頸椎第三四五
      六七頸椎間盤突出之傷害等情，業據告訴人提出衛生福利
      部嘉義醫院（下稱嘉義醫院）１０９年１１月３０日開立之診斷
      證明書、長庚醫療財團法人嘉義長庚紀念醫院（下稱長庚
      醫院）１１０年１月２５日開立之診斷證明書、陽明醫院１１０年８
      月２日開立之診斷證明書各１紙在卷可憑（見他字卷第１２９
      、１２９－２頁，本院卷第１７７頁），並有本院函詢嘉義醫院、
      長庚醫院、陽明醫院，經嘉義醫院以１１０年７月１５日嘉醫歷
      字第１１０１００２８８６號函、長庚醫院以１１０年７月７日長庚院嘉
      字第１１００７５０１５２號函、陽明醫院以１１０年７月１２日陽字第１１
      ００７０１－８號函檢附之告訴人病歷資料各１份存卷可考（見本
      院卷第５１、５３至１０３、１０９、１１１至１１６頁）。
　　⒉告訴人於１０９年７月２８日車禍當天至陽明醫院急診之診斷結
      果雖未明確載及「右側膝部前十字韌帶斷裂、右側膝部原
      發性骨關節炎、右側外傷性膝關節炎、頸椎第三四五六七
      頸椎間盤突出」等傷勢，然考量上開傷勢均非急診短時間
      內即可判斷出來，且告訴人於１０９年７月２８日車禍當天及嗣
      後之門診治療過程中均有提及「頸部及膝部疼痛」、「手
      部麻木」等症狀，此有告訴人上開陽明醫院病歷資料在卷
      可佐，可見告訴人表示其右膝、頸部疼痛及手麻之時間，
      緊接在本案車禍發生之後，參以告訴人於本案車禍中所騎
      乘上開機車之前車頭自後撞擊被告前揭自用小客車之車尾
      後，告訴人隨即同機車右摔倒地，上開機車撞擊毀損之情
      形亦非輕微，有上揭現場蒐證照片存卷可按，衡之一般客
      觀情狀，告訴人車禍當時右膝、頸部受有相當之外力衝擊
      ，而致受有上開傷勢，並非不可能。
    ⒊且經本院函詢嘉義醫院：告訴人於１０９年１１月２３日至貴院就
      診所診斷之「右側膝部前十字韌帶斷裂、右側膝部原發性
      骨關節炎」傷勢，與其於１０９年７月２８日車禍受傷之間有無
      因果關係，據嘉義醫院於１１０年７月１５日以嘉醫歷字第１１０１
      ００２８８７號函覆稱：告訴人初診非於本院，就告訴人口頭歷
      程描述認定其於車禍後始有膝痛，而十字韌帶斷裂通常與
      高能量傷害有關，因此認為與車禍應有因果關係等語（見
      本院卷第３９、１１７頁）；函詢長庚醫院：告訴人於１０９年１２
      月２８日至貴院就診所診斷之「右側外傷性關節炎」傷勢，
      與其於１０９年７月２８日車禍受傷之間有無因果關係，據長庚
      醫院於１１０年７月１３日以長庚院嘉字第１１００７５０１５１號函覆稱
      ：依病歷所載，告訴人為外傷性膝關節病患，外傷原因應
      與前次車禍有關聯性等語（見本院卷第４５、１０５頁）；函
      詢陽明醫院：告訴人於１１０年３月８日經貴院診斷「未明示
      頸椎之其他頸椎椎間盤移位、頸神經根疾患」等傷勢，與
      其於１０９年７月２８日車禍受傷之間有無關聯性，而可得判斷
      是因上開車禍所造成，據陽明醫院於１１０年９月２日以陽字
      第１１００９０１－８號函覆稱：不能否定有關連性，故可能是車
      禍所造成等語（見本院卷第１６３頁），亦徵告訴人前揭「
      右側膝部前十字韌帶斷裂、右側膝部原發性骨關節炎、右
      側外傷性膝關節炎、頸椎第三四五六七頸椎間盤突出」等
      傷勢確係本案車禍所造成，被告辯稱告訴人此部分傷勢與
      本案車禍無因果關係云云，並無可採。
（三）按「汽車停車時，應依下列規定：九、顯有妨礙其他人、
      車通行處所，不得停車。」、「汽車停車時應依車輛順行
      方向緊靠道路邊緣，其前後輪胎外側距離緣石或路面邊緣
      不得逾４０公分。」道路交通安全規則第１１２條第１項第９款
      、第２項分別定有明文。是被告駕駛上開自用小客車停車
      時，自應遵守上述規定，以防止危險發生，而依前揭道路
      交通事故調查報告表（一）之記載及現場蒐證照片所示，
      本案肇事地點之路況良好，被告應無不能注意之情事，竟
      疏未注意上述規定，貿然將上開自用小客車停放在前述分
      隔島之慢車道左側，因而肇事致生告訴人受有上開犯罪事
      實欄一所載之傷害，被告對本案車禍之發生，自有過失。
      雖告訴人行經上開交岔路口，亦疏未注意車前狀況，率爾
      前駛，與有過失，惟被告既有上揭過失，則告訴人此一過
      失，仍無礙於被告刑事過失責任之成立。再告訴人確係因
      本案車禍受有上揭傷勢，被告上揭過失行為與告訴人受傷
      之結果間，顯具有相當因果關係。
（四）被告、告訴人上開過失行為同為本案車禍之肇事原因：
　    本案車禍之發生，係被告違規將上開自用小客車停放在前
      述分隔島之慢車道左側，而告訴人騎乘上開機車行經該處
      ，亦疏未注意車前狀況，因而於行進中未及察覺被告停放
      在前之上開自用小客車，進而發生撞擊所致，業據本院認
      定如前，茲再審酌本案車禍發生時，被告上開自用小客車
      停放在慢車道之位置前、後雖均有路燈照明，惟停放處恰
      係在２路燈之中間，且係在樹蔭底下，光線確實略有偏暗
      ，有上開現場蒐證照片存卷可參，然仍應足夠讓告訴人看
      見、發現被告上開自用小客車停放在前此一情況，另併斟
      酌被告上開自用小客車停放之位置係在分隔島旁慢車道之
      「內側」，雨夜妨礙車輛通行之程度遠大於停放在分隔島
      旁慢車道「外側」距離道路邊緣逾４０公分處之情形，本院
      因而認定被告、告訴人上開過失行為同為本案車禍之肇事
      原因。而本案經送交通部公路總局車輛行車事故鑑定覆議
      會覆議，結果亦認為：告訴人騎乘上開機車，雨夜行經設
      有快慢車道分隔島之慢車道，未注意車前狀況，由後撞及
      靜停於慢車道左側之車輛；與被告自用小客車，雨夜將車
      輛停放於設有快慢車道分隔島之慢車道左側（未依車輛順
      行方向靠右停車），妨礙車輛通行，嚴重影響行車安全，
      兩車同為肇事原因等情，有交通部公路總局１１０年４月１６日
      路覆字第１１０００２４９１５Ａ號函檢附之覆議意見書１份存卷可佐
      （見偵卷第１５至１９頁），同本院上開認定，至交通部公路
      總局嘉義區監理所１１０年２月８日嘉監鑑字第１０９０３０３１０７號
      函檢附之交通部公路總局嘉義區監理所嘉雲區車輛行車事
      故鑑定會鑑定意見書固認被告、告訴人上開過失行為分係
      肇事次因及肇事主因，然此顯有忽略被告上開自用小客車
      停放處之光線略有偏暗，及停放位置係在分隔島旁慢車道
      之「左側」，妨礙車輛通行程度非屬輕微之情形，故為本
      院所不採，附此敘明。
（五）綜上所述，本案事證明確，被告犯行洵堪認定，應予依法
      論科。
三、所犯法條及刑之酌科：
（一）核被告蔡明修所為，係犯刑法第２８４條前段之過失傷害罪
      。
（二）查被告肇事後，報案人或勤指中心轉來資料未報明肇事人
      姓名，被告在有偵查權之機關或公務員發覺其上開犯罪之
      前，即向據報到場處理本案車禍事故之嘉義市政府警察局
      交通隊交通事故處理小組警員賴咸陽承認其為肇事者等情
      ，有嘉義市政府警察局道路交通事故肇事人自首情形紀錄
      表１紙存卷可憑（見他字卷第６９頁），參以被告事後並未
      逃避偵、審程序，應認其上開過失傷害犯行合於自首之要
      件，爰依刑法第６２條前段規定，減輕其刑。
（三）爰以行為人之責任為基礎，審酌被告：（１）有如犯罪事
      實欄一所載之注意義務，且依當時情形並無不能注意之情
      事，竟疏於注意，造成告訴人受有如犯罪事實欄一所載之
      傷害；（２）犯後坦承過失犯行，雖尚未能與告訴人達成
      調解，惟已於本院審理中先行賠償告訴人新臺幣（下同）
      １０萬元（其餘損害賠償金額待民事法院判決），有告訴人
      １１０年９月２８日之刑事陳報狀１紙在卷可憑（見本院卷第１８１
      頁），態度尚非惡劣；（３）其前揭過失行為係本案事故
      之肇事原因，然告訴人對本案事故之發生亦有過失，且同
      為肇事原因；（４）自述專科畢業之智識程度、現為消防
      隊員、未婚、無小孩、平日獨居之家庭生活狀況（參本院
      卷第１７５頁）等一切情狀，而量處如主文所示之刑，並諭
      知易科罰金之折算標準。
（四）查被告前未曾因故意犯罪受有期徒刑以上刑之宣告，有臺
      灣高等法院被告前案紀錄表１紙附卷可佐，其因一時疏失
      致罹刑典，然犯後業已坦承犯行，並先行賠償１０萬元予告
      訴人等情，均如前述，堪信被告經此偵、審程序之教訓後
      ，當知所警惕，更注意行車安全，而無再犯之虞；復參酌
      告訴人於１１０年９月２８日具狀表示：告訴人與被告已於１１０
      年９月２２日庭後達成協議，由被告先行轉帳給付告訴人１０
      萬元（告訴人已收受）作為民事賠償金之一部，告訴人同
      意就被告所涉過失傷害部分給予被告緩刑等語，有上開刑
      事陳報狀存卷可考，本院綜核各情，認被告上開刑之宣告
      ，已足策其自新，其所受刑之宣告，以暫不執行為適當，
      爰依刑法第７４條第１項第１款規定，併諭知緩刑２年，以啟
      自新。
據上論斷，應依刑事訴訟法第２９９條第１項前段，刑法第２８４條前
段、第６２條前段、第４１條第１項前段、第７４條第１項第１款，刑法
施行法第１條之１第１項，判決如主文。
本案經檢察官張建強提起公訴，由檢察官廖俊豪到庭執行職務。
中　　華　　民　　國　　110 　年　　10　　月　　13　　日
                  刑事第四庭    法　官　簡仲頤
以上正本證明與原本無異。
如不服本判決應於收受判決後20日內向本院提出上訴書狀，並應
敘述具體理由；其未敘述上訴理由者，應於上訴期間屆滿後20日
內向本院補提理由書（均須按他造當事人之人數附繕本）「切勿
逕送上級法院」。告訴人或被害人如對於本判決不服者，應具備
理由請求檢察官上訴，其上訴期間之計算係以檢察官收受判決正
本之日期為準。　　　　　　　　　
中　　華　　民　　國　　110 　年　　10　　月　　13　　日
                                書記官　吳明蓉
附錄本案論罪科刑法條：
中華民國刑法第２８４條：
因過失傷害人者，處１年以下有期徒刑、拘役或１０萬元以下罰
金；致重傷者，處３年以下有期徒刑、拘役或３０萬元以下罰金
。